臺灣彰化地方法院刑事判決　　　　　　　94年度訴字第1856號
公　訴　人　臺灣彰化地方法院檢察署檢察官
被　　　告　甲○○
　　　　　　　　　　（另案在臺灣彰化監獄彰化分監執行中）
上列被告因違反毒品危害防制條例案件，經檢察官提起公訴（94
年度毒偵字第4271號、第4316號），本院合議庭裁定由受命法官
獨任進行簡式審判程序，茲判決如下：
    主  文
甲○○連續施用第一級毒品，處有期徒刑捌月。扣案之第一級毒
品海洛因壹包（淨重零點肆肆公克，空包裝重零點肆伍公克）沒
收銷燬之；注射針筒貳支、塑膠鏟管壹支，均沒收。
    事  實
一、甲○○前於民國89年間因施用毒品案件，經本院以89年度毒
    聲字第2738號裁定送勒戒處所觀察、勒戒後，認有繼續施用
    毒品之傾向，經本院以89年度毒聲字第4227號裁定令入戒治
    處所施以強制戒治，並以90年度毒聲字第461 號裁定停止戒
    治付保護管束，於90年9 月3 日保護管束期滿視為強制戒治
    執行完畢，經臺灣彰化地方法院檢察署檢察官於90年10月11
    日以90年度戒毒偵字第1508號為不起訴處分確定。詎其不知
    悔改，明知海洛因業經公告為毒品危害防制條例第2 條第2
    項所列管之第1 級毒品，不得非法持有、施用，復基於施用
    第1 級毒品海洛因之概括犯意，於90年9 月3 日強制戒治執
    行完畢釋放後5 年內，自94年4 月中旬某日起至94年7 月24
    日凌晨約1 、2 時許止，在其位於彰化縣彰化市○○路○ 段
    358 號住處內或路旁，將海洛因摻水以注射針筒注入體內之
    方式，平均3 、4 日1 次，連續施用第1 級毒品海洛因多次
    。嗣經警方分別(一)於94年7 月14日下午5 時許，在南投縣草
    屯鎮○○路○ 段329 號前臨檢查獲，並扣得海洛因1 包（淨
    重0.44公克，空包裝重0.45公克）、其所有供施用毒品海洛
    因所用之注射針筒2 支及塑膠鏟管1 支；(二)於94年7 月24日
    晚上9 時40分，在彰化縣彰化市○○○街39號處，因其另犯
    竊盜案件，為警逮捕；且分別於94年7 月15日上午9 時15分
    、94年7 月25日上午11時2 分，採尿送驗後，始知上情。
二、案經彰化縣警察局彰化分局報請臺灣南投地方法院檢察署檢
    察官呈請臺灣高等法院臺中分院檢察署檢察長核轉臺灣彰化
    地方法院檢察署偵查起訴；及彰化縣警察局彰化分局報請臺
    灣彰化地方法院檢察署偵查起訴。
    理  由
一、本案被告甲○○所犯係死刑、無期徒刑、最輕本刑為3 年以
    上有期徒刑以外之罪，其於準備程序就前揭被訴事實為有罪
    之陳述，經受命法官告知簡式審判程序之旨，並聽取其與公
    訴人之意見後，本院認無不得或不宜改依簡式審判程序進行
    之處，爰依刑事訴訟法第273 條之1 第1 項、第284 條之1
    ，裁定本案由受命法官獨任進行簡式審判程序，合先敘明。
二、訊據被告對其於上揭時、地連續施用第1 級毒品海洛因之事
    實，於本院審理時（參見本院94年10月20日審判筆錄）坦承
    不諱，此有現場照片2 張、扣案物品照片3 張（參見彰化縣
    警察局彰化分局彰警分刑字第12699 號警卷第17頁至第20頁
    ）附卷可參，且有扣案粉末1 包，經送驗後係第1 級毒品海
    洛因（淨重0.44公克，空包裝重0.45公克），此有法務部調
    查局94年9 月27日調科壹字第970002795 號鑑定通知書1 紙
    （參見臺灣彰化地方法院檢察署94年度毒偵字第4316號偵查
    卷宗第19頁）附卷可稽；另扣案之注射針筒2 支、塑膠鏟管
    1 支，為被告所有且供其施用毒品海洛因所用之物，業經被
    告於本院審理中陳述明確。另查：
  (一)被告係於94年7 月25日上午11時2 分，經臺灣彰化地方法院
    檢察署委託警方分別採集被告尿液送驗結果，呈嗎啡陽性反
    應，此有彰化縣政府衛生局94年8 月1 日煙檢字第943142號
    煙毒尿液檢驗成績書及尿液代號與真實姓名對照認證單各1
    紙（參見彰化縣警察局彰化分局彰警分刑字第0940029561號
    警卷第3 、4 頁）附卷可稽；至被告於94年7 月15日上午9
    時15分，經臺灣彰化地方法院檢察署委託警方採集被告尿液
    ，送請彰化縣政府衛生局以免疫學分析法與TOXI—LAB 方法
    （化學呈色法）檢驗結果，固呈嗎啡陰性反應，此有彰化縣
    政府衛生局94年7 月25日煙檢字第943040號煙毒尿液檢驗成
    績書及檢驗尿液代號與真實姓名對照認證單各1 紙（參見彰
    化縣警察局彰化分局彰警分刑字第12699 號警卷第15頁及臺
    灣彰化地方法院檢察署94年度毒偵字第4316號偵查卷宗第11
    頁）附卷可稽，然經臺灣彰化地方法院檢察署檢察官送請詮
    昕科技股份有限公司（下稱詮昕公司）以GC /MS氣相層析質
    譜儀法確認檢驗結果，確呈曾施用第1 級毒品海洛因之嗎啡
    陽性反應，此有詮昕公司94年9 月15日報告編號00000000號
    濫用藥物尿液檢驗報告（參見臺灣彰化地方法院檢察署94年
    度毒偵字第4316號偵查卷宗第15頁）1 紙附卷可稽，而以氣
    相層析質譜儀之方法作藥物及其代謝產物之定性及定量分析
    檢驗者，幾乎不會有偽陽性反應產生，亦即如尿液中未含有
    煙毒之反應者，即不可能產生因藥物所引起之偽陽性反應，
    業據行政院國軍退除役官兵輔導委員會榮民總醫院83年4 月
    7 日（83）北總內字第09039 號函釋在案，則被告之尿液檢
    體經以氣相層析質譜儀分析法複驗，既呈海洛因代謝物嗎啡
    陽性反應，顯已排除被告因服用藥物導致呈毒品偽陰性反應
    之可能，足徵被告於採尿前確曾施用第1 級毒品海洛因，應
    可確定，是前揭彰化縣政府衛生局94年7 月25日之鑑定結果
    ，尚難採信，應依詮昕公司以精確度較高之氣相層析質譜儀
    分析法（GC /MS）之檢驗結果為可採。
  (二)按海洛因施用入人體後水解還原成嗎啡，再循嗎啡之代謝方
    式排出體外，業據行政院衛生署藥物食品檢驗局73藥檢壹字
    第030221號函說明綦詳，且依醫學臨床實驗及根據英國藥學
    會出版ＩｓｏｌａｔｉｏｎａｎｄＩｎｄｅｎｔｉｆｉｃａ
    ｔｉｏｎｏｆＤｒｕｇｓ乙書第293 頁載明：海洛因經注射
    入人體後，在體內迅速水解成６ＭｏｎｏａｃｅｔｙＩｍｏ
    ｒｐｈｉｎｅ，再緩緩繼續水解成嗎啡，然後再循嗎啡之代
    謝方式排出，同書第431 至432 頁並載有：嗎啡經注射入人
    體後，約50% 以上於8 小時內自尿中排出，至24小時排出約
    90% ，但48小時後仍有微量可檢出等語。是依上開說明，佐
    以被告前揭尿液檢驗報告及濫用藥物之成癮性，被告自白於
    前揭時間，有連續施用第1 級毒品海洛因多次等語，核與前
    揭事證相符，應堪採信。
  (三)另犯毒品危害防制條例第10條施用第1 級毒品之罪者，檢察
    官應先聲請法院裁定將被告令送勒戒處所觀察、勒戒，經觀
    察、勒戒後，認有繼續施用毒品傾向者，應由檢察官裁定聲
    請法院裁定令入戒治處所施以強制戒治，且經強制戒治執行
    完畢釋放後，5 年內再犯第10條之罪，檢察官應依一般刑事
    訴訟程序予以起訴論罪科刑，此觀諸毒品危害防制條例第20
    條第1 項、第2 項、第23條第2 項前段規定自明。經查，被
    告前於89年間因施用毒品案件，經本院以89年度毒聲字第27
    38號裁定送勒戒處所觀察、勒戒後，認有繼續施用毒品之傾
    向，經本院以89年度毒聲字第4227號裁定令入戒治處所施以
    強制戒治，並以90年度毒聲字第461 號裁定停止戒治付保護
    管束，於90年9 月3 日保護管束期滿視為強制戒治執行完畢
    ，經臺灣彰化地方法院檢察署檢察官於90年10月11日以90年
    度戒毒偵字第1508號為不起訴處分確定等情之事實，此有臺
    灣高等法院被告全國前案紀錄表、臺灣彰化地方法院檢察署
    刑案資料查註紀錄表各1 紙附卷可參。被告前既曾因施用毒
    品案件，經強制戒治後，復因施用毒品，其於前開強制戒治
    執行完畢釋放後5 年內，再犯本案施用毒品罪，依毒品危害
    防制條例第23條第2 項之規定，屬應依法論罪科刑之行為，
    依前開說明，本案被告上開所為，係於90年9 月3 日強制戒
    治執行完畢釋放後5 年內，再犯毒品危害防制條例第10條第
    1 項施用第1 級毒品罪，本案事證明確，被告上開犯行洵堪
    認定。
三、按海洛因為毒品危害防制條例第2 條第2 項第1 款所明定之
    第1級 毒品。核被告所為，係犯同條例第10條第1 項之施用
    第1 級毒品罪。被告持有第1 級毒品進而施用，持有之低度
    行為為施用之高度行為所吸收，不另論持有毒品之罪。其先
    後多次施用第1 級毒品海洛因，時間緊接，犯罪構成要件相
    同，顯係基於概括犯意為之，依刑法第56條之規定，論以一
    罪，並加重其刑。另起訴書雖記載被告施用毒品期間為自94
    年4 月某日起至94年7 月25日或其前3 日內某時止，然經公
    訴人於本院審理中當庭更正為自94年4 月中旬某日起至94年
    7 月24日凌晨約1 、2 時許止，附此敘明。爰審酌被告前因
    施用毒品案件經強制戒治執行完畢釋放後，仍未能徹底戒絕
    毒品，復犯本案施用毒品罪，顯見其無戒毒悔改之意，惟念
    其施用毒品之次數、施用毒品乃自戕一己之身體健康，尚未
    對他人造成危害，且犯後已坦承犯行，態度良好等一切情狀
    ，量處如主文所示之刑。
四、又毒品危害防制條例第18條第1 項前段之規定，乃刑法第38
    條第1 項第1 款之特別規定，此所稱查獲之毒品，係指有罪
    判決書於事實欄內，已經認定為被告有罪事實之毒品，即足
    當之，不以仍屬於被告所有者為限（最高法院92年度臺非字
    第297 號裁判要旨參照）。經查：
  (一)扣案之粉末1 包（淨重0.44公克，空包裝重0.45公克），經
    送驗後，係第1 級毒品海洛因，已如前述，至包裝海洛因之
    塑膠袋與海洛因無法完全析離，均屬違禁物，不問是否屬與
    犯人所有與否，依毒品危害防制條例第18條第1 項前段規定
    ，併予宣告沒收銷燬之。又鑑定耗損之毒品，既已滅失，即
    無庸併予宣告沒收銷燬，附此敘明。
  (二)至扣案之注射針筒2 支、塑膠鏟管1 支，均係被告所有，且
    供施用第1 級毒品海洛因所用之物，業經被告供明在卷，已
    如前述，爰依刑法第38條第1 項第2 款之規定，併予宣告沒
    收。
據上論斷，應依刑事訴訟法第273 條之1 第1 項、第299 條第1
項前段，毒品危害防制條例第10條第1 項、第18條第1 項前段，
刑法第11條、第56條、第38條第1 項第2 款，判決如主文。
本案經檢察官姚玎霖到庭執行職務。
中　　華　　民　　國　　94　　年　　10　　月　　21　　日
                  刑事第一庭    法　官  唐中興
以上正本證明與原本無異。
如不服本判決，應於判決送達後10日內，向本院提出上訴狀 (須
附繕本)。
中　　華　　民　　國　　94　　年　　10　　月　　21　　日
                                書記官  施惠卿
附錄本案判決論罪科刑法條：
毒品危害防制條例第10條
施用第1級毒品者，處6月以上5年以下有期徒刑。
施用第2級毒品者，處3年以下有期徒刑。
